【裁判字號】    89,交易,85
【裁判日期】    890906
【裁判案由】    過失致死
【裁判全文】
臺灣雲林地方法院刑事判決                          八十九年度交易字第八五號
    公  訴  人  臺灣雲林地方法院檢察署檢察官
    被      告  乙○○
右被告因過失致死案件，經檢察官提起公訴（八十八年度偵字第六二五０號、八十九
年度偵字第九號），本院判決如左：
    主  文
乙○○因過失致人於死，處有期徒刑陸月，如易科罰金，以佰元折算壹日。
    事  實
一、乙○○於民國八十七年十二月八日十八時許，騎乘車號ＮＵＨ─二七七號重型機
    車，沿雲林縣水林鄉○○村○○路由東往西方向行駛，行經該路二二○號即台南
    區中小企業銀行水林分行附近，駕駛人原應注意車前狀況，並隨時採取必要之安
    全措施，且依當時天候晴天，夜間有照明燈光，道路為直線道路，劃分有快慢車
    道，路面乾燥、無缺陷，無障礙物，及視距良好等客觀環境判斷，亦無不能注意
    之情事。詎乙○○疏未注意上揭規定，小心騎乘謹慎為之，竟仍貿然以時速約三
    十公里〔當地速限時速四十公里，未超速〕騎乘，適有七十八歲高齡之吳林治〔
    民國十年八月九日生〕由該路對向其子吳谷欽經營之冰行，步行穿越上開道路，
    欲至其子吳國祥住處，於穿越道路時，亦未注意左右來車，迨至乙○○發見，已
    不及煞閃，致其騎乘之機車前方車籃擦撞及吳林治之身體，造成吳林治身體重心
    不穩，不慎仰倒在地，受有頭部外傷合併顱內出血，右側枕區挫擦傷，水腦，左
    側股骨頸骨折，右下肢擦傷等多處傷害。嗣經乙○○呼救後，吳國祥聞聲趕到，
    乃急將其母親吳林治送醫急救，旋經該醫院多次手術治療，因吳林治年已七十八
    歲，瘉合能力耗弱，仍呈意識不清之植物人狀態，最後並導致肺炎合併呼吸衰竭
    ，延至八十九年三月廿六日十七時五十四分許，不治死亡。
二、案經甲○○即被害人吳林治之子訴由臺灣雲林地方法院檢察署檢察官偵查起訴。
    理  由
一、訊之被告乙○○，對於右揭時地，騎乘車號ＮＵＨ─二七七號重型機車肇事，造
    成被害人吳林治仰倒在地，受有頭部外傷合併顱內出血，右側枕區挫擦傷，水腦
    ，左側股骨頸骨折，右下肢擦傷等多處傷害，延至八十九年三月廿六日十七時五
    十四分許，不治死亡等情不諱，惟矢口否認有過失罪責，辯稱：伊當時車速約為
    三十公里，已減慢為時速二十公里左右，被害人先碰到伊機車籃子，人坐在地上
    ，之後人雙手平行，右腳彎曲，左腳平行，臉朝上仰臥在地，伊當時機車，處於
    停止狀態，是吳林治橫過馬路時，自己撞向伊機車前車籃云云。惟查，右揭事實
    ，已據告訴人甲○○指訴綦詳，核與證人姚淑薇於檢察官偵查時，證以：當時伊
    人在屋內，有聽到碰撞聲，聞聲出來探看，發見吳林治頭朝其住宅，腳朝馬路，
    仰躺於路上，已無反應，乙○○被機車壓住，爬不出來，有在呻吟等語；於本院
    證以：伊聽到碰一聲出來，看見吳林治倒在地上，機車壓住被告，伊叫吳國祥「
    景福」店名，吳國祥就過來，聽到碰聲音很大，當時伊人在裡面，伊認識吳林治
    ，所以才通知他小孩等語，尚屬相符，並有道路交通事故調查報告表、及診斷證
    明書附卷可佐。參以被告騎乘之該機車，係車籃子部位損壞，已經被告乙○○到
    庭供明。準此，倘其機車當時係停止狀態者，而係被害人吳林治穿越道路自行碰
    撞者，衡情所碰撞者，應為機車之側面，不應為機車前面之車籃方是。再者，其
    機車之車籃，既係本件事故損壞，顯然係被告機車前面車籃，撞及被害人吳林治
    ，較合常情。又，苟其機車係停止狀態，為吳林治穿越道路碰撞者，以被告乙○
    ○當時年僅二十七歲，有其年籍資料可按，尚屬年輕，應有能力穩住機車，應不
    致讓機車滑倒，為其自己之機車壓倒在地。是被告乙○○辯稱係吳林治穿越道路
    碰撞其機車、及其機車已呈停止狀態等情，核與上情不合，應係犯後卸飾之舉，
    實無足取。再從被害人吳林治所受之傷害，係頭部外傷合併顱內出血，右側枕區
    挫擦傷，水腦，左側股骨頸骨折，右下肢擦傷等多處傷害以觀，應係外力碰擊而
    造成之傷害無訛。核與被害人吳林治自己碰撞機車致跌傷不合，在在均認被害人
    吳林治所受上揭傷害，應為被告騎乘之機車擦撞無訛。而被害人吳林治受有上揭
    傷害，嗣因肺炎合併呼吸衰竭，最後延至八十九年三月廿六日十七時五十四分許
    ，不治死亡等情，復有華濟醫院出具之死亡證明書在卷可按。按駕駛人應注意車
    前狀況，並隨時採取必要之安全措施，道路交通安全規則第九十四條第三項定有
    明文。本件被告乙○○騎車自應依前開規定，小心騎乘謹慎為之，且依當時天候
    晴天，夜間有照明燈光，道路為直線道路，劃分有快慢車道，路面乾燥、無缺陷
    ，無障礙物，及視距良好等客觀環境判斷，亦無不能注意之情事。詎乙○○竟疏
    未注意上揭規定，致肇事，其行為顯有過失。被告上開過失行為，與被害人吳林
    治受傷後，於八十七年十二月八日至八十八年三月二十二日、八十八年三月二十
    二日至同年三月二十九日、同年四月二十七日至同年五月三十一日、同年六月二
    十三日至同年六月二十八日、八十九年二月十三日至同年三月二十六日多次住院
    治療，有華濟醫院八十九年七月二十六日華圖字第八九０七二六一０號函可參，
    最後仍於八十九年三月廿六日十七時五十四分許，不治死亡結果間，應具有相當
    因果關係。本件事證明確，被告犯行堪以認定。
二、核被告所為，係犯刑法第二百七十六條第一項之過失致死罪行。爰審酌被告乙○
    ○前未曾受有期徒刑以上刑之宣告，有台灣雲林地方法院檢察署刑案資料查註紀
    錄表、及本院被告全國前案紀錄表可稽，其因一時疏失，致被害人吳林治死亡，
    犯後幾經本院協調賠償無果，迄未與被害人家屬協商解決，態度不佳，本應處以
    重刑。惟參酌其過失程度非重，被害人吳林治與有過失，且被害人吳林治事故發
    生時，年已七十八歲〔民國十年八月九日生〕高齡，受傷後，其身體扺抗力及癒
    合能力，本較一般年輕人弱，雖事後極力醫治，仍不免因肺炎合併呼吸衰竭，延
    至八十九年三月廿六日十七時五十四分許，不治死亡，衡以被告對於肇事之過失
    行為，雖與被害人吳林治死亡具有相當因果關係，惟被告過失責任非重，其可歸
    責性，尚非重大，及其犯後態度等一切情狀，量處如主文所示之刑，並諭知易科
    罰金之折算標準。
據上論斷，應依刑事訴訟法第二百九十九條第一項前段，刑法第二百七十六條第一項
、第四十一條，罰金罰鍰提高標準條例第一條前段、第二條，判決如主文。
本案經檢察官徐維嶽到庭執行職務
中      華      民      國      八十九      年      九    月      六    日
                                        臺灣雲林地方法院刑事第一庭
                                            法  官  林  秋  火
右正本證明與原本無異。
如不服本判決，應於判決送達後十日內，向本院提出上訴狀。（須附繕本）
                                            書記官  曾  玲  玲
中      華      民      國      八十九      年      九    月      六    日
附錄論罪科刑法條：
刑法第二百七十六條第一項
因過失致人於死者，處二年以下有期徒刑、拘役或二千元以下罰金。


司法院資訊處製作；財團法人民間司法改革基金會備份。
